【裁判字號】    97,聲,132
【裁判日期】    970506
【裁判案由】    訴訟救助
【裁判全文】
臺灣高等法院民事裁定                   97年度聲字第132號
聲  請  人  乙○○○
            甲○○
上列聲請人因與相對人第一商業銀行股份有限公司新營分行等間
廢棄他院裁定等事件，聲請訴訟救助，本院裁定如下：
    主  文
聲請駁回。
    理  由
一、本件聲請意旨略以：聲請人甲○○僅有一筆19平方公尺畸零
    田地價值新台幣（下同）26萬3580元，自民國（下同）86年
    8月1日起無固定工作，至年底收入未逾1萬元，97年1月因立
    委選舉有7000元工作收入，現金只有4000元。聲請人乙○○
    ○為90高齡老人，每月只有3000元老人年金。依憲法第15條
    規定人民生存權、財產權應予保障，且伊等符合社會救助法
    所規定，為低收入戶，生活困窘之無資力者，爰依民事訴訟
    法第107條規定，聲請訴訟救助云云。
二、按當事人因無資力支出訴訟費用而聲請訴訟救助者，關於無
    資力支出訴訟費用之事由，應提出可使法院信其主張為真實
    並能即時調查之證據，以釋明之，此觀民事訴訟法第109條
    第2項、第284條之規定自明。所謂「無資力」係指窘於生活
    ，且缺乏經濟信用者而言（最高法院43年台抗字第152判例
    意旨參照）；申言之，若非取給於自己或共同生活親屬基本
    生活之費用不能支出訴訟費用，且無籌措款項以支出訴訟費
    用之信用技能，即難謂為無資力支出訴訟費用。而法院調查
    聲請人是否無資力支出訴訟費用，專就聲請人提出之證據為
    之，如聲請人並未提出證據，或依其提出之證據，未能信其
    無資力支出訴訟費用之主張為真實，即應將其聲請駁回，並
    無依職權調查或定期命補正之必要（最高法院26年滬抗字第
    34號判例意旨參照）。
三、本件聲請人因與相對人第一商業銀行股份有限公司新營分行
    等間廢棄他院裁定等事件，對於臺灣臺北地方法院96年12月
    31日96年度訴字第8820號民事判決提起上訴，就上訴裁判費
    聲請訴訟救助。然查，聲請人甲○○既自認擁有價值約26萬
    餘元之土地，聲請人乙○○○亦自認每月有3000元老人年金
    ，已難認聲請人無資力。而中低收入戶標準乃行政主管機關
    為提供社會救助所設立之核定標準，與有無資力支出訴訟費
    用之認定係屬二事，聲請人執此謂其等係無資力者，自難信
    為真正。又聲請人於聲請狀證物欄雖載明證物有財產及綜合
    所得資料影本壹份、郵政存簿影本壹份，然並未見其提出該
    等資料以供參考，則聲請人未據提出能即時調查之證據，以
    釋明其等無資力支出訴訟費用之主張為真實，其等聲請即屬
    無從准許。
據上論結，本件聲請為無理由，爰裁定如主文。
中    華    民    國    97    年    5     月     6    日
                    民事第三庭
                        審判長法  官 林敬修
                              法  官 藍文祥
                              法  官 黃騰耀
正本係照原本作成。
不得抗告。
中    華    民    國    97    年    5     月    6     日
                              書記官 秦仲芳


司法院資訊處製作；財團法人民間司法改革基金會備份。
